【裁判字號】    98,交聲,3059
【裁判日期】    981030
【裁判案由】    違反道路交通管理處罰條例聲明異議
【裁判全文】
臺灣臺北地方法院交通事件裁定        98年度交聲字第3059號
異議人即
受處分人    甲○○
上列異議人即受處分人因違反道路交通管理處罰條例案件，對於
臺北市交通事件裁決所中華民國98年8月5日所為之處分（原處分
案號：北市裁申字第裁22-AEX732847號），聲明異議，本院裁定
如下：
    主  文
異議駁回。
    理  由
一、按機器腳踏車行駛至交岔路口，其轉彎，應依標誌或標線之
    規定行駛，道路交通安全規則第99條第2項前段定有明文。
    次按汽車駕駛人轉彎時，不依標誌、標線、號誌指示者，處
    新臺幣（下同）600元以上1,800元以下罰鍰，並記違規點數
    1點，道路交通管理處罰條例第48條第1項第2款、第63條第1
    項第1款亦分別定有明文。又道路交通管理處罰條例所稱之
    汽車，依該條例第3條第8款之規定，包含機器腳踏車在內。
二、原處分意旨略以：本件異議人即受處分人於民國98年5月29
    日10時5分許，駕駛車牌號碼DVM-433號輕型機車，行經金山
    南路二段（北往南方向）時，因未依規定兩段式左轉至金華
    街之違規事實，為臺北市政府警察局大安分局和平東路派出
    所警員依違反道路交通管理處罰條例第48條第1項第2款之規
    定攔停製單舉發，嗣受處分人於舉發通知單上所載應到案日
    期前向原處分機關即臺北市交通事件裁決所提出申訴，經原
    處分機關函請舉發機關調查結果，仍認受處分人有前開違規
    行為，原處分機關依道路交通管理處罰條例第48條第1項第2
    款、第63條第1項第1款（原裁決書漏載「第1項第1款」）及
    違反道路交通管理事件統一裁罰基準表之規定，裁處受處分
    人罰鍰600元，並記違規點數1點。
三、本件異議意旨略以：98年5月29日上午10時，異議人係由金
    山南路二段102巷右轉出至金華街左轉，惟該「機慢車兩段
    左轉標誌」係朝南矗立在同路段96號前，駕駛人根本無法看
    到該標誌，縱使回頭看亦只看到該桿所掛之牌的背面，由標
    牌的背面根本無法知悉該標誌內容，而異議人綠燈時左轉，
    於法並無不合，爰提起本件異議，請求撤銷原處分云云。
四、經查：受處分人甲○○於98年5月29日10時5分許，駕駛車牌
    號碼DVM-433號輕型機車，沿臺北市大安區○○○路○段（
    北往南方向）行駛至與金華街交岔路口欲左轉時，因未依機
    車兩段式左轉之標誌、標線指示，先行駛至待轉區停候，即
    逕行違規左轉金華街，經臺北市政府警察局大安分局警員當
    場攔停製單舉發等情，為受處分人所不爭執，並有臺北市政
    府警察局北市警交字第AEX732847號舉發違反道路交通管理
    事件通知單、臺北市政府警察局大安分局98年6月30日北市
    警安分交字第09835984700號書函附卷可稽，是受處分人駕
    駛上開機車確有「不依標誌、標線、號誌指示」之違規行為
    ，應堪認定。受處分人雖辯稱其係由金山南路二段102巷右
    轉出至金華街左轉，該機慢車兩段左轉標誌於駕駛人之背後
    無法看見云云，惟查，按機慢車兩段左轉標誌，用以告示左
    轉機器腳踏車或慢車駕駛人應遵照號誌指示，在號誌顯示允
    許直行時先行駛至右前方路口之左轉待轉區等待左轉，俟該
    方向號誌顯示允許直行後，再行續駛，以兩段方式完成左轉
    ，本標誌設於實施機慢車兩段左轉路口附近顯明之處，並配
    合機慢車左轉待轉區待轉標線；機慢車左轉待轉區線，用以
    指示機器腳踏車或慢車駕駛人分段行駛，視需要設置於號誌
    管制之交岔路口，道路交通標誌標線號誌設置規則第65條第
    1項、第191條第1項分別定有明文。本件臺北市大安區○○
    ○路○段與金華路之交岔路口，除在金山南路二段北往南方
    向及南向往北方向之交通標誌桿上均設有機車兩段式左轉標
    誌外，另在交叉路口之金華街地面枕木紋行人穿越道線旁繪
    有機慢車左轉待轉區待轉標線，此有臺北市政府警察局大安
    分局98年10月6日北市警安分交字第09833454500號函附之現
    場示意圖1份及照片4張附卷可稽，是縱處分人當時無法看見
    機慢車兩段左轉標誌，然當時該路口既尚繪設有機慢車左轉
    待轉區線，亦足以提醒告示機車駕駛人應當兩段式左轉。況
    受處分人之住居所在臺北市○○○路○段145號6樓，係於違
    規地點金山南路二段與金華街口附近，依一般常理，受處分
    人理應對於該處道路之標誌、標線、號誌具有一定程度之熟
    悉，即受處分人應知該處路段之轉彎係以兩段方式完成，是
    受處分人執前詞欲據以主張免責，自無理由。本件事證明確
    ，受處分人上開違規行為堪以認定，應依法裁罰。
五、綜上所述，受處分人確有駕駛上開輕型機車於前揭時、地，
    未依機慢車兩段左轉標誌、標線指示而違規左轉之違規行為
    ，原處分機關依道路交通管理處罰條例第48條第1項第2款、
    第63條第1項第1款之規定，裁處受處分人罰鍰600元，並記
    違規點數1點，核無違誤，本件異議為無理由，應予駁回。
據上論斷，應依道路交通案件處理辦法第19條，裁定如主文。
中    華    民    國    98    年    10    月    30    日
                  交通法庭法  官  李宜娟
以上正本證明與原本無異。
如不服本裁定應於送達後5日內向本院提出抗告狀。
                          書記官  張華瓊
中    華    民    國    98    年    11    月    3     日


司法院資訊處製作；財團法人民間司法改革基金會備份。
